【裁判字號】    96,重訴,192
【裁判日期】    970730
【裁判案由】    給付違約金
【裁判全文】
臺灣高雄地方法院民事判決             96年度重訴字第192號
原      告  戊○○
            丙○○
上二人共同
訴訟代理人  黃建雄律師
被      告  乙○○
          Ｚ00000000.
訴訟代理人  甲○○
當事人間請求給付違約金事件，本院民國97年7 月22日言詞辯論
終結，判決如下：
    主  文
被告應各給付原告新台幣陸佰玖拾玖萬壹佰玖拾元，及均自民
國九十六年八月二十一日起至清償日止，按週年利率百分之五計
算之利息。
訴訟費用由被告負擔。
本判決第一項於原告各以新台幣貳佰拾萬元供擔保後，得假
執行；但被告如各以新台幣陸佰玖拾玖萬元為原告預供擔保後，
得免為假執行。
    事實及理由
一、原告主張：
  (一)被告為丁○○（96年5 月13日死亡）之唯一繼承人。緣原告
    於民國81年1 月30日與丁○○簽訂高雄縣仁武鄉○○段大灣
    自辦市地重劃區同意重劃契約書（下稱本重劃契約書），同
    意以原告所有坐落同鄉○○段274-2 、236- 4、236-20、23
    6-18、236-48號等5 宗土地參加自辦市地重劃，約定重劃作
    業應於重劃會核定成立後「一年內」完成，逾期應依重劃費
    用1/1000「按日」罰款至重劃完成為止，而重劃完成之時間
    以地政機關登記產權為準。嗣高雄縣仁武鄉大灣自辦市地重
    劃區重劃會（下稱大灣自辦重劃會）於82年4 月10日經高縣
    政府核定成立，由丁○○擔任理事長，惟其中274-2 號土地
    重劃後分配為金鼎段636 號土地（下稱系爭土地，其餘4 宗
    之分配與本件無關）於84年8 月19日即公告確定，即日起丁○○已可代表大灣重劃會辦理系爭土地之登記作業，然丁○○迄92年4 月9 日法院假處分裁定禁止其行使理事之職權前
    均拒不辦理，迄95年10月27日始經臨時管理人吳春田代表辦
    理登記予當時系爭土地所有人曾淑玲（原告戊○○之妻）、
    葉淑美（原告丙○○之妻）。
  (二)爰依本重劃契約書第8 條（重劃完成時限）及3 條（逾期罰
    款）及繼承法律關係，從82年4 月10日大灣重劃會核定成立
    起1 年之翌日即83年4 月10起至丁○○被禁止行使職權日之
    前1 日即92年4 月8 日止，共計3,283 日，按重劃總費用新
    台幣（下同）4,258,418 元每日罰1/1000計算，請求丁○○
    之唯一繼承人即被告應給付原告各6,990,193 元【4,258,41
    8 ×1/1000×3,282 ＝13,980,386（四捨五入）÷2 】。
二、被告則以：在未經大灣重劃會理事會議或會員大會決議通過
    前，丁○○無權代表重劃會辦理系爭土地之登記；且重劃公
    告之系爭土地因其他土地所有人異議及高雄縣政府澄清湖特
    定區都市計劃案等因素，亦不能即為辦理登記作業，實有不
    可歸責理由等語置辯，求駁回原告之訴；如受不利判決，願
    供擔保請准宣告免假執行。
三、不爭執事項：
  (一)丁○○於96年5 月13日死亡（卷37頁死亡證明書），而被告
    為唯一繼承人，經原告於96年8 月8 日聲明其承受訴訟（卷
    65頁）。
  (二)原告與丁○○簽訂81年1 月30日之本重劃契約書（卷6~12頁
    ），原告同意以其當時所有大灣段274-2 （原告持分各1/2
    ）、236-4 、236-20、236-18及236-48號土地（後4 宗原告
    各2/5） 委託丁○○辦理參加自辦市地重劃，依第3 條約定
    本「重劃作業」應於「重劃會核定成立後1 年內」完成，逾
    期丁○○應依重劃費用1/1000按日罰款至重劃完成為止（卷
    7 頁），而第8 條約定「重劃作業」完成之時間以地政機關
    登記產權為準（卷9 頁）。
  (三)大灣自辦重劃會是82年4 月10日核定成立（卷14頁高雄縣政
    府89年3 月2 日函），由丁○○擔任理事長。
  (四)原告參與重劃其中之大灣段274-2 號土地，經重劃分配為金
    鼎段636 號之系爭土地，已經84年7 月10日大灣自辦重劃會
    第4 次會員大會決議於84年7 月20日公告至8 月19日止（卷
    14頁高雄縣政府函及102 頁重劃會公告），因無人異議而公
    告確定，其重劃總費用共4,258,418 元（卷19頁及20頁重劃
    區總費用證明書）。後原告戊○○、丙○○於95年9 月14日
    將系爭土地重劃前之274-2 號土地各贈與其妻曾淑玲、葉淑
    美（卷21頁異重索引表、卷24頁登記謄本）。
  (五)系爭土地直到大灣重劃會之臨時管理人吳春田代表於95年8
    月23日函送（卷321 頁）地政機關辦理，始在同年10月27日
    登記由曾淑玲、葉淑美取得所有權（卷24頁登記謄本）。另
    原告參與重劃之其餘之236-4 、236- 20 、236-18及236-48
    號4 宗土地，公告分配為金鼎段690 號，原告雖提出異議，
    惟對系爭土地並未提出異議。
  (六)92年4 月9 日本院92年度裁全字第1651號民事裁定禁止丁○○行使大灣重劃會之理事職權（卷15~18 頁假處分裁定書）
    。
  (七)從大灣自辦重劃會82年4 月10日核定成立1 年後即83年4 月
    10日起至前揭假處分裁定日前1 日即92年4 月8 日止之期間
    共計3,283日。
四、本件爭執：
  (一)系爭土地經公告確定後，其理事長丁○○應即以重劃會代表
    提出申請，或者仍需經理事會或會員大會決議始可據以辦理
    登記作業？
  (二)經公告確定之系爭土地是否因其鄰地所有權人異議而不能辦
    理土地登記作業？
  (三)經公告確定之系爭土地是否受高雄縣政府澄清湖特定計劃區
    之影響而不能辦理登記作業？
五、判斷結果：
  (一)系爭土地公告確定後，無需再經會員大會或理事會決議，理
    事長即可代表辦理登記作業，理由如下：
  1.按「為促進土地利用，擴大辦理市地重劃，得獎勵土地所有
    權人自行組織重劃會辦理之。」「前項重劃會組織、職權、
    重劃業務、獎勵措施等事項之辦法，由中央主管機關定之。
    」平均地權條例第58條第1 、2 項定有明文。而主管機關因
    此而訂頒之獎勵土地所有權人辦理市地重劃辦法（下稱獎勵
    辦法），於第35條已清楚規定只要重劃分配結果公告期滿確
    定後，重劃會「應即辦理」實地埋設界樁，並「檢附」重劃
    前後土地分配清冊、重劃後土地分配圖及重劃前後地號圖等
    圖冊，申請直轄市或縣（市）主管機關辦理地籍測量及「土
    地登記」，顯見此項土地登記作業不需再經重劃會理事會或
    會員大會決議後始可辦理；即本院函請高雄縣政府97年3 月
    31 日 府地劃字第0970076865號函說明：「有關自辦市地重
    劃區於重劃分配結果公告確定後，是否尚需經理事會或會員
    大會決議通過，抑或只需理事長代表重劃會即可辦理重劃後
    分配土地之登記乙節，查獎勵辦法第35條規定．．．又依獎
    勵辦法第14條規定意旨，有關重劃會相關行政作業之執行係
    由理事會負責辦理，故重劃土地如已公告確定，重劃會應按
    上開規定申請辦理土地登記作業．．．。」（323 頁）亦然
    ，依法有據，實無疑義。
  2.況實際上後來大灣重劃會亦僅以法定管理人吳春田代表於95
    年8 月23日發函（卷321 頁）高雄縣地政局請辦理重劃公告
    確定之7 筆含系爭土在內之土地登記作業，該函所檢附者並
    無任何理事會或會員大會決議資料（卷321 頁），被告有意
    曲解，實不可採。
  (二)經公告確定之系爭土地不因鄰地所有權人異議而不能辦理土
    地登記作業，理由如下：
  1.按重劃區土地分配完畢後，理事會應即檢具重劃前後土地分
    配清冊、重劃後土地分配圖、重劃前地籍圖、重劃前後地號
    圖冊等，提經會員大會通過後，公告公開閱覽三十日，並通
    知土地所有權人，土地所有權人得於前項公告期間內提出異
    議，理事會應予協調處理，以確定該土地分配結果，亦規定
    於獎勵辦法第34條第1 、2 項，故如相關土地分配作業已確
    依規定辦理，後續重劃會自應依獎勵辦法第35條規定申請辦
    理相關土地登記作業，並無鄰地所有人異議而不得申請辦理
    土地登記作業之規定，上揭高雄縣政府97年3 月31日函同說
    明在卷（324 頁）可參。
  2.再者，土地如為重劃，土地所有權人就重劃所得之土地，「
    自分配結果確定之日起，視為其原有之土地」，已為平均地
    權條例第62條所明定，重劃前土地與分配後之土地，不發生
    所有權移轉問題（最高法院80年度台上字第2821號要旨參照
    ），故如照被告所辯，因系爭土地鄰地所有人異議而不能登
    記，則確定所生效力之該規定將成具文，其理論之不可行至
    明，不待多贅。
  (三)公告確定之系爭土地登記作業，不受高雄縣政府澄清湖都市
    計劃影響，理由如下：
    查澄清湖特定都市計劃乙案，早於84年1 月19日發佈實施，
    而之後大灣自辦重劃會始於84年7 月10日第4 次會員大會決
    議公告期間從84年7 月20日至8 月19日止，已不爭如上，則
    公告確定之系爭土地登記作業，當然不受影嚮，因此後續重
    劃會自應依據該計劃內容辦理區內土地分配及登記作業，此
    於上揭高雄縣政府97年3 月31日函亦有說明（324 頁），被
    告此辯解，顯非可採。
六、綜上所述，系爭土地重劃公告於84年8 月20日確定後，丁○○應即代表大灣重劃會辦理土地登記作業而無故未辦，則原
    告依重劃契約書第8 條（重劃完成時限）、第3 條（逾期罰
    款）及繼承法律關係等規定，主張從82年4 月10日大灣重劃
    會核定成立日起1 年完成期限之翌日即83年4 月10日起至丁○○被禁止行使職權日之前1 日即92年4 月8 日止共3,283
    日期間，按重劃總費用4,258,418 元每日1/1000計罰，請求
    丁○○之唯一繼承人即被告應給付原告各6,990,193 元，及
    均自起訴狀繕本送達翌日（卷71頁）即96年8 月21日起至清
    償日止，按週年利率百分之五計算之利息，是有理由，均應
    准許。
七、兩造陳明願供擔保，聲請宣告假執行，或免為假執行，經核
    原告勝訴部分，合於法律之規定，爰酌定相當之擔保金額宣
    告之
八、據上結論，本件原告之訴為有理由，依民事訴訟法第78條、
    第390 條第2 項及第392 條第2 項規定，判決如主文。
    判決如主文。
中    華    民    國    97    年    7     月    30    日
                  民事第三庭  法  官  藍家慶
正本係照原本作成。
如不服本判決，應於送達後20日內，向本院提出上訴狀並表明上
訴理由，如於本判決宣示後送達前提起上訴者，應於判決送達後
10日內補提上訴理由書（須附繕本）。
中    華    民    國    97    年    7     月    30    日
                              書記官  許雅惠


司法院資訊處製作；財團法人民間司法改革基金會備份。
